【裁判字號】    90,交上訴,38
【裁判日期】    900425
【裁判案由】    過失致死
【裁判全文】
臺灣高等法院刑事判決                            九十年度交上訴字第三十八號
    上  訴  人
    即  被  告  甲○○
    選任辯護人  陳文正
右上訴人因過失致死案件，不服臺灣桃園地方法院八十九年度交訴字第一○七號，中
華民國八十九年十二月二十一日第一審判決（起訴案號：臺灣桃園地方法院檢察署八
十九年度偵字第一一六七號），提起上訴，本院判決如左：
    主  文
上訴駁回。
    事  實
一、甲○○為金億展企業有限公司（下稱金億展公司）之負責人，平日即駕駛所有之
    車牌號碼Ｑ六－七七一號大貨車運送廢紙從事資源回收工作，係以從事駕駛為附
    隨業務之人，於民國八十八年二月六日下午四時四十分許，因工作完畢駕駛上開
    車輛返回其位於桃園縣中壢市○○路九十二號之住處，即將該大貨車停放於同路
    九十號對面道路旁，而甲○○於停車時應注意其所有大貨車體積龐大，於停放車
    時自不得妨害他車之通行，且依當時情形，又無不能注意之情形，竟疏於注意，
    任意將大貨車停放於上址路邊，佔用快車道，影響其他來往車輛之通行。嗣於同
    日下午五時許，黃子義無照駕駛ＭＴ－五０六號營業用大貨車並搭載徐鴻瑞行駛
    於同路段，亦疏未注意車前狀況即貿然自中壢方向駛來，因閃避不及，黃子義所
    駕駛之大貨車自後方撞擊甲○○停放於路邊佔用快車道之上開大貨車，黃子義、
    徐鴻瑞分別受有頭部外傷及體腔出血等嚴重傷害，黃子義因傷重而當場死亡，徐
    鴻瑞則於送醫後延至八十八年二月十八日死亡。甲○○於有權偵查機關發覺其犯
    罪前，向前來處理現場之警員自首其犯罪，並願接受裁判。
二、案經臺灣桃園地方法院檢察署檢察官相驗屍體自動檢舉偵查起訴。
    理  由
一、訊據上訴人即被告甲○○固不否認右揭事實，惟矢口否認有何過失，辯稱伊之大
    貨車只有超出白線一點點，並不是伊引起車禍的，係黃子義無照駕駛，車速過快
    ，始發生車禍，本件是黃子義自己來撞，與伊如何停放車輛無關云云。經查：右
    揭事實，業據被告於偵查及原審中坦承不諱，核與現場目擊證人高中壢指證情節
    相符，復有警製道路交通事故調查表一份、現場照片多張在卷，另被害人黃子義
    、徐鴻瑞確因本件車禍全身受傷嚴重而死亡，亦經臺灣桃園地方法院檢察署檢察
    官督同法醫相驗屍體確認無訛，製有勘驗筆錄、驗斷書、相驗屍體證明書及相驗
    照片等件附卷可稽。被告雖辯稱係黃子義無照駕駛車速過快，才發生車禍，與伊
    無關云云，惟被告所有上開大貨車，車身不含車頭部分長七．一公尺，車底距地
    面一．一五公尺，車身車輪以上部分高二．五公尺，車身總長（含車頭部分）九
    ．四公尺，車身寬二．五公尺，有警員溫開宣所製現場測繪圖一份附卷可稽，體
    積可謂龐大；而肇事路段，依卷附道路交通事故調查報告表（即現場圖）觀之，
    案發之中壢市○○路為雙向六線道道路，其中往中壢方向有三線道路，由內而外
    各寬三．七公尺、三．七五公尺、四公尺，最外側車道之邊線外僅寬二．五公尺
    ，而被告車身亦寬二．五公尺，是縱使被告將上開大貨車緊靠路邊停放，亦一定
    超出白線而佔用左側之快車道，被告於原審審理時亦陳稱停車時輪胎壓到白線，
    車身有一部分超出白線等語（見原審卷第六十五頁）。是被告停放車輛，確有佔
    用快車道，而被告將其所有大貨車任意停放於路邊又佔用快車道，自會影響後方
    來車，且被害人黃子義確實駕駛大貨車行駛於該道路最外側之快車道，因閃煞不
    及而自後撞擊被告大貨車，致發生本件車禍，被告猶辯稱車禍不是伊引的，不必
    負責云云，自不足採。又公訴意旨謂被告係駕駛大貨車於前述肇事路段之快車道
    上倒車，而疏未注意後方黃子義之來車以致肇事云云，及本案車禍經送台灣省桃
    園區車輛行車事故鑑定委員會鑑定結果亦認為：「肇事地點為市區道路路面平坦
    ，以甲○○自大貨車空重一一．八九噸（標準載重三．一一噸）總重十五噸評量
    ，既便是在未撞手肇車臨時停車的狀態下應不致於自動滑行．．．以黃子義營大
    貨車空重二．九公噸（標準載重三．九噸）總重六．八噸評量，若以高速正面直
    接追撞路旁鄧車車斗左後角部位，依力矩原理鄧應往右而非左偏斜。．．．肇事
    時間為下班尖峰時段，來往車流量極大，兩車正確碰撞位置在外側快車道停車處
    ，黃車行駛外側車道，於追撞後車身往右偏滑至慢車道。」，有該委員會八九府
    車鑑桃字第八九０四九五號函一份附卷可稽；又送台灣省車輛行車事故覆議鑑定
    委員會鑑定結果雖亦再認：「若鄧車（即被告）依車輪順行方向緊靠路邊右側停
    車，黃車車重二．九公噸（空車）撞擊重一一．八九噸（空車）之鄧車，鄧車再
    偏左向前滑動之可能性小。．．．兩車車損黃車車頭由中間往後凹陷損毀，且車
    頭往上扭曲：鄧車車損為後左側處，顯示黃車應非由後正平面撞擊而係有角度之
    撞擊，證明鄧車遭撞擊時非正常停車狀態，有可能屬路邊起駛狀態。」，但亦認
    「本案因一方已死亡且無更明確跡證，本會未便遽予覆議」，有該會府覆議字第
    八九一０六０號函一份附卷可稽。查本件車禍之被害人黃子義、徐鴻瑞二人均已
    因傷重而死亡，事實上不可能再詢問二人車輛發生之經過情形，及現在亦不可能
    再現場重建，以相同車輛在相同地點重行模擬撞擊情形，而作判定，然依被告自
    警局初訊迄本院審理均一再堅稱車禍發生前二十分鐘即將車輛停放上開路邊，是
    被害人黃子義駕車自後撞擊，車禍發生後經鄰人告知始到現場等情，車禍目擊證
    人即居住於現場處於桃園縣中壢市○○路九十號之被告鄰居高中壢於警訊中證稱
    ：「車禍當時Ｑ六－七七一號大貨車停放於志廣路九十號對面路旁，車上無人駕
    駛，是因後面ＭＴ－五０六號撞擊後，該車便慢慢移動至路中央，我便到志廣路
    九十二號通知車主甲○○出來處理。」等語（見相字卷第三頁反面），於原審中
    證稱：「車禍現場在我家對面，事前我有看到被告車停在我家對面，車禍發生時
    ，聽到碰的一聲，我就往現場看去，看到鄧的車子正慢慢往路中央滑動，死者的
    車子車頭都撞壞了，然後我就叫我太太趕快去叫被告，我太太就去叫他，他就出
    來看，我還叫隔壁的檳榔攤報警，車禍發生時，被告確實在家中工作。我講的都
    是實話。」等語（見原審卷第十九頁），及證人即高中壢妻胡隨鳳亦到庭證稱車
    禍發生後確實有到被告住處告知被告此事，被告始到現場處理等語（見原審卷第
    六十二頁），查證人高中壢、胡隨鳳因車禍發生於自家門口不遠處，目擊主要經
    過情形，均一再證稱車禍發生時被告車輛確實停放於路邊，於後方遭撞擊後始往
    左前方路中方向移動，衡情證人高中壢、胡隨鳳與被告僅為鄰居關係而已，並無
    一再為被告利益而為不實陳述之必要，況依證人所述經過情形，僅能證明被告不
    在車內，亦不能解免被告因停車不當而應負之過失責任，黃子義之祖父黃堯瑞及
    徐鴻瑞之母李鳳嬌一再指稱證人係偽證云云，並無憑據，質之其二人亦均堅稱不
    會為鄰居而說謊為偽證（見原審卷第二十、二十一頁），黃某二人猶指稱因證人
    與被告係鄰居關係，所為證言不足為被告有利之認定云云，自不足採。雖上述鑑
    定意見參酌二車重量及現場跡證，認被告車輛當時應在行駛狀態中，惟此乃事後
  推測之詞，且與前述目擊證人高中壢、胡隨鳳所證稱被告車輛於車禍發生時係停
    放於路邊，係遭撞擊不同，再據被告於本院中供述車輛確實停放於路邊，手煞車
    未拉起及輪胎未迴正朝左前方向靜止，則其車自後遭黃子義所駕車輛大力撞擊後
    朝左向路中方向移動，依物理原理，殊屬可能，鑑定報告未依證人所陳，徒以二
    車重量為比較而於事後推測認被告車輛不可能係靜止狀態云云，不更失真，本院
    認上開鑑定意見所得結論顯與事實不符，尚無可取。是本件車禍係因被告停車時
    不當佔用快車道而引起，並非係被告倒車不當所致。
二、按汽車於顯有妨害他車通行之處所，不得停車，道路交通安全規則第一百十二條
    第一項第九款定有明文，被告為駕駛人，理應注意及此，且依當時情形又無不能
    注意之情事，被告竟疏未注意而擅自將所有大貨車停放於車輛往來頻繁之路邊，
    且佔用快車道，影響後方車輛之通行，以致肇事，其有過失甚明。至被害人無照
    駕駛亦疏未注意車前狀況，而撞擊停放於前方之被告車輛，雖亦同有過失，惟此
    仍不能解免被告疏失之責。被害人黃子義、徐鴻瑞確因本件車禍而傷重死亡，被
    害人之死亡與被告之過失行為間，有相當因果關係，被告自應負過失致死罪責。
    本案事證已臻明確，被告犯行，洵堪認定。
三、按被告係金億展公司負責人，平日以駕駛所有之車牌號碼Ｑ六－七七一號大貨車
    運送廢紙從事資源回收工作，迭據被告多次陳明無誤，是認被告係以駕駛其附隨
    為業務，為從事業務之人。而車禍發生時雖係被告下班時間，惟被告於下班時將
    車輛不當停放，被告之過失行為自與其業務有關，核被告所為，係犯刑法第二百
    七十六條第二項之業務過失致死罪。被告以一過失行為同時致被害人黃子義、徐
    鴻瑞二人死亡，係同種想像競合犯，應從一業務過失致死罪處斷。又被告於有權
    偵查機關發覺其犯罪前，向前來處理現場之警員溫開宣自首其犯行，業據證人溫
    開宣於原審證述明確，應依刑法第六十二條前段減輕其刑。原審審酌被告品行、
    過失程度、被害人對車禍之發生亦同有過失、犯後未與被害人達成民事上和解及
    犯罪後態度不佳等一切情狀，依刑法第二百七十六條第二項、罰金罰鍰提高標準
    條例第一條前段，判處被告有期徒刑八月，認事用法均無不合，被告上訴否認犯
    罪，為無理由，應予駁回。
據上論斷，應依刑事訴訟法第三百六十八條，判決如主文。
本案經檢察官柯麗鈴到庭執行職務。
中      華    民      國     九十     年      四      月    二十五    日
                              臺灣高等法院刑事第五庭
                                  審判長法  官  曾  德  水
                                        法  官  林  立  華
                                        法  官  楊  貴  雄
右正本證明與原本無異。
如不服本判決應於收受送達後十日內向本院提出上訴書狀，其未敘述上訴之理由者並
得於提起上訴後十日內向本院補提理由書（均須按他造當事人之人數附繕本）。
                                        書記官  林  淑  貞
中      華      民      國     九十     年      四      月      三十    日
附錄：本判決論罪科刑法條全文
刑法第二百七十六條第二項：
二從事業務之人，因業務上之過失犯前項之罪者，處五年以下有期徒刑或拘役得併科
  三仟元（現已提高十倍為三萬元）以下罰金。


司法院資訊處製作；財團法人民間司法改革基金會備份。
